臺灣士林地方法院民事簡易判決
                                   111年度士簡字第40號
原      告  陳淑珠
被      告  林耀平
訴訟代理人  蔡聰明律師
上列當事人間請求給付票款事件，於中華民國111年5月4日言詞
辯論終結，本院判決如下︰
    主  文
被告應給付原告新臺幣貳佰萬元，及自民國一百一十年十二月八
日起至清償日止，按年息百分之六計算之利息。
訴訟費用新臺幣貳萬零捌佰元由被告負擔。
本判決得假執行。
    事實及理由
一、原告主張：原告持有由被告簽發，票面金額共計新臺幣（下
    同）200萬元之如附表所示支票2紙（下稱系爭支票），詎屆
    期提示後，竟因存款不足而退票，屢經催討，未獲置理。為
    此，爰依票據法律關係提起本件訴訟等語；並聲明：被告應
    給付原告200萬元，及自民國110年12月8日起至清償日止，
    按年息百分之6計算之利息。
二、被告則以：
　㈠本件執票人即原告與發票人即被告並不認識，且無債權債務
    之原因關係存在，被告係因簽賭地下539之賭博行為欠下賭
    債而簽發系爭支票予訴外人即組頭童秀雲，因賭博契約為違
    反法令禁止規定之行為且違反公序良俗，依法律規定與實務
    見解，其契約無效，不生債之法律關係，故本件執票人即原
    告與被告間並無債之關係存在，原告起訴請求給付票款，依
    法不合，應予駁回。
　㈡本件係執票人即訴外人童秀雲為逃避因賭博取得系爭支票之
    抗辯事由而以原告名義提出訴訟，原告係惡意取得系爭支票
    ，且係無對價或以不相當之對價而取得系爭支票，則依票據
    法第14條規定，自不得享有系爭支票上之權利，或不能享有
    優於前手之權利。原告並未證明其取得系爭支票並非基於惡
    意，復未能證明其取得系爭支票已付出相當之對價，則原告
    請求被告給付票款之請求應予駁回等語，資為抗辯。並聲明
    ：原告之訴駁回。
三、得心證之理由：
　㈠本件原告持有由被告所簽發如附表所示系爭支票，經原告於1
    10年12月8日提示後因存款不足而退票，另原告簽發系爭支
    票後曾經由他人交予訴外人童秀雲，原告則係自童秀雲處取
    得系爭支票，兩造就系爭支票並非直接前後手等事實，為兩
    造所不爭執，並有原告所提出系爭支票及退票理由單等影本
    在卷可查（見本院支付命令卷第13至15頁），前述事實，應
    認為真正。原告主張被告應給付系爭支票票款，為被告所否
    認，並以前詞抗辯。故本件所應審究者為：被告能否以其前
    述抗辯事由拒絕原告之請求，茲分別論述如下：
　㈡按票據債務人不得以自己與發票人或執票人之前手間所存抗
    辯之事由，對抗執票人。但執票人取得票據出於惡意者，不
    在此限。無對價或以不相當之對價取得票據者，不得享有優
    於其前手之權利。票據法第13條、第14條第2項分別定有明
    文。析言之，票據乃文義證券及無因證券，票據上權利之行
    使，不以其原因關係存在為前提，惟在直接前後手之際，票
    據債務人仍得以自己與執票人間所存抗辯之事由對抗執票人
    ，若非直接前後手，則需執票人取得票據係出於惡意、或係
    以無對價或以不相當之對價取得票據，票據債務人始得例外
    以自己與執票人前手所存抗辯之事由，對抗非直接前後手之
    執票人。再按票據行為係不要因行為，執票人不負證明關於
    給付原因之責任，如票據債務人主張執票人取得票據係出於
    惡意或無對價取得，應由該債務人負舉證責任（最高法院97
    年度臺上字第1398號判決意旨參照）。
　㈢本件被告抗辯其因簽賭地下539賭博後因積欠賭債，遂簽發系
    爭支票經由他人交予童秀雲，原告係惡意自童秀雲處取得系
    爭支票各節，既為原告所否認，依照前述說明，被告自應舉
    證證明原告取得系爭支票係出於惡意，亦即，被告除需證明
    其簽發系爭支票予童秀雲之原因關係為何外，尚需證明原告
    已知悉被告交付系爭支票予童秀雲之原因關係，卻仍自童秀
    雲處受讓該支票權利，方屬完足。就此，被告固提出簽賭單
    數紙為證（見本院卷第50至60頁），被告欲前述簽賭單佐證
    其係因簽賭始簽發系爭支票乙節，然前述簽賭單僅有簽賭號
    碼、簽賭支數、簽賭賭資及簽賭中獎金額等數字或文字之記
    載，並無該簽賭單係由被告簽賭下注、被告係向童秀雲簽賭
    、被告係因積欠賭資始交付系爭支票予童秀雲等記載，且被
    告於本院審理時亦稱其不認識原告也不認識童秀雲等語（見
    本院卷第45頁上方），故前述簽賭單實無法證明係由被告簽
    賭下注，或被告係向童秀雲簽賭之事實，更無法證明被告係
    因積欠童秀雲賭債始交付系爭支票予童秀雲一事。被告既未
    能證明原告持有系爭支票係屬惡意，依照前述說明，被告自
    不得以其前述抗辯事由對抗原告本於系爭支票所為之請求。
　㈣被告就其簽賭過程乙節，雖聲請本院通知證人蔡俊益、盧紫
    瑜到庭證述。然被告於111年5月3日民事證據及證人陳報狀
    已自承：其係經由訴外人蔡俊益以LINE傳送簽賭單方式向訴
    外人盧紫瑜下單，訴外人盧紫瑜再向童秀雲下單等節（見本
    院卷第48頁），則前述簽賭單究係由被告下注簽賭或由訴外
    人蔡俊益下注簽賭，恐有疑義，且縱認前述簽賭單係由被告
    簽賭下注，然依其所述，其簽賭對象係訴外人盧紫瑜而非童
    秀雲，童秀雲僅係輾轉取得系爭支票，故被告聲請通知證人
    蔡俊益、盧紫瑜到庭證述，亦無法證明被告係因積欠童秀雲
    賭資，被告為清償前述賭資始將系爭支票交付予童秀雲等事
    實，更難認原告係基於惡意取得系爭支票，故被告前述聲請
    調查證據，即無調查之必要。
　㈤至於被告另抗辯稱原告係無對價或以不相當對價取得系爭支
    票乙節，然為原告否認，被告對此亦未舉證以實其說，難認
    屬實。雖被告以兩造並非系爭支票直接前後手，原告如何取
    得系爭支票、有無相當對價之金流，若要被告舉證，對被告
    顯失公平，認原告需就其係以相當對價取得系爭支票乙節負
    舉證責任云云。然按票據法第14條第2項規定，無對價或以
    不相當之對價取得票據者，不得享有優於其前手之權利。惟
    票據行為為不要因行為，執票人不負證明關於給付原因之責
    任，如票據債務人主張執票人取得票據係無對價或以不相當
    對價取得，應由該債務人負舉證責任（最高法院85年度臺上
    字第286 號判決意旨參照）。兩造就系爭支票既非直接前後
    手，被告如無法證明原告係惡意，被告自不得以其與原告前
    手間所存抗辯事由對抗原告。再者支票乃文義證券，被告既
    在系爭支票簽名，其本應依系爭支票所載文義負責，原告為
    系爭支票執票人，為貫徹票據無因性之本質，原告就系爭支
    票為權利之行使，本不負證明關於給付原因之責任，故被告
    前述抗辯，同屬無據。

四、從而，原告依票據法律關係請求被告給付200萬元，及自110
    年12月8日起至清償日止，按年息百分之6計算之利息，為有
    理由，應予准許。
五、本件係就民事訴訟法第427條第2項適用簡易程序所為被告敗
    訴之判決，依民事訴訟法第389條第1項第3款規定，應依職
    權宣告假執行，並依職權確定訴訟費用額為20,800元（第一
    審裁判費），應由被告負擔。
中　　華　　民　　國　　111 　年　　5 　　月　　25　　日
                  士林簡易庭法  官  莊明達
上列正本係照原本作成。
如不服本判決，應於判決送達後20日內，向本院提出上訴狀並應
記載上訴理由，如於本判決宣示後送達前提起上訴者，應於判決
送達後20日內補提上訴理由書（須附繕本）。
中　　華　　民　　國　　111 　年　　5 　　月　　25　　日
                            書記官  王淳平 　
附表：
編號 支票號碼 票面金額 （新臺幣）   發票日 提示日 即利息起算日 1 EE0000000 1,000,000 110.03.04 110.12.08 2 EE0000000 1,000,000 110.03.10 110.12.08